【裁判字號】    89,訴,2292
【裁判日期】    900222
【裁判案由】    偽造文書
【裁判全文】
臺灣高雄地方法院刑事判決                        八十九年度訴字第二二九二號
    公  訴  人  臺灣高雄地方法院檢察署檢察官
    被      告  丙○○
右列被告因偽造文書等案件，經檢察官提起公訴（八十九年度偵字第二一九號）
，本院判決如左：
    主  文
丙○○行使變造私文書，足以生損害於公眾及他人，處有期徒刑參月。如易科罰金，
以參佰元折算壹日。緩刑貳年。
附表所示之物沒收。
    事  實
一、丙○○於民國八十九年五月初某日，利用不知情之友人丁○○委託其代為向勞工
    保險局申請農民健康保險殘廢給付之機會，因欲使丁○○能獲得較高額之殘廢給
    付金額，竟在其位於高雄市○○區○○里○○街二０三巷四之一號住處內，擅將
    丁○○前至財團法人長庚紀念醫院高雄分院（以下簡稱長庚醫院）檢查而由該院
    醫師甲○○所填寫之農民健康保險殘廢診斷書（以下簡稱診斷書）內「肢體障害
    關節各關節可活動範圍度數表」項目，於左、右膝關節之屈曲與活動範圍等四個
  欄位，將原本記載之「八十五度」均變造為「七十度」，再持其於同日稍早至高
    雄市某刻印行內利用不知情者所偽刻之「ＭＡ０１５５、甲○○、醫字第００７
    ５２５號」醫師專用印章一枚（未扣案，業已滅失），行使蓋印四次於前開診斷
    書上前開四處遭更改之欄位（偽造之印文詳如附表所示），而變造該診斷書私文
    書，嗣於數日後（於同年五月間）即持上開變造完成之診斷書，行使交付於高雄
    縣美濃鎮農會人員，而為丁○○申報請領農保殘廢給付，足以生損害於甲○○及
    勞工保險局審核農民健保殘廢給付標準之正確性。嗣因勞工保險局審核丁○○之
    殘廢標準時察覺有異而報警處理，而丙○○於警方未查知犯罪人為何者時，即於
    同年七月三十日向警方自首其上開犯行。
二、案經高雄縣警察局旗山分局報告臺灣高雄地方法院檢察署檢察官偵查起訴。
    理  由
一、訊據被告丙○○對右揭事實均坦承不諱，核與證人丁○○、乙○○（為被告製作
    警訊筆錄之高雄縣警察局旗山分局警員）所證述之情節均相符合，並有勞工保險
    局之函文二紙，與「農保殘廢給付申請書（兼給付收據）、核定通知書」、業經
    被告變造之長庚醫院「農民健康保險殘廢診斷書」等各一紙均在卷可憑。是以被
    告之任意性自白核與事實相符，被告之犯行堪以認定。
二、核被告所為，係犯刑法第二百十六條、第二百十條之行使變造私文書罪。被告於
    偽造印章後進而接續蓋用印文於變造之診斷書私文書上，當然產生該印章之印文
    ，故只成立偽造印章罪，不再論以偽造印文罪，又其偽造印章之行為，即屬變造
    診斷書私文書之部分行為，亦不另論罪。而其變造私文書之低度行為復為行使變
    造私文書之高度行為所吸收，亦不另論罪。又其利用不知情之刻印者偽造「ＭＡ
    ０１５５、甲○○、醫字第００７５２５號」印章之行為，屬間接正犯。而被告
    於犯罪未被發覺前，自行至警局自首等情，業經證人即高雄縣警察局旗山分局警
    員乙○○到庭證述明確（參照本院九十年二月八日審判筆錄），應依刑法第六十
    二條前段之規定減輕其刑。爰審酌被告犯罪之動機、目的、手段，所生之危害，
    及犯罪後坦承犯行之良好態度等一切情狀，量處如主文所示之刑，並依刑法第四
    十一條第一項規定，諭知易科罰金之折算標準。末按，被告未曾受有期徒刑以上
    刑之宣告等情，有本院被告院內索引卡紀錄表及台灣高等法院被告全國前案紀錄
    表各一紙在卷可憑，因一時失慮致觸犯本件犯行，經此次起訴審判後，當能知所
    警惕，應無再犯之虞，是本院認為前開對被告所宣告之刑，以暫不執行為適當，
    爰宣告緩刑二年，以勵自新。至附表所示系爭診斷書上偽造之「ＭＡ０１５５、
    甲○○、醫字第００７５２５號」印文共四枚（業經被告打勾標記者），應依刑
    法二百十九條之規定，不問屬於犯人與否，均予宣告沒收。而被告偽造之「ＭＡ
    ０１５５、甲○○、醫字第００７５２５號」印章一枚，並未扣案，又已遭毀損
    、丟棄而滅失等情，業據被告陳明在卷，自無庸再依刑法第二百十九條之規定予
    以宣告沒收，附此敘明。
據上論斷，應依刑事訴訟法第二百九十九條第一項前段，刑法第二百十條，第二百十
六條，第六十二條前段，第七十四條第一款，第四十一條第一項，第二百十九條，罰
金罰鍰提高標準條例第二條，判決如主文。
本案經檢察官王啟明到庭執行職務。
中      華      民      國    九十    年      二      月      二十二    日
                                  臺灣高雄地方法院刑事第六庭
                                          法  官  周  玉  群
右正本證明與原本無異。
如不服本判決，應於判決送達後十日內，向本院提出上訴狀。
                                        書記官  黃  英  彥
中      華      民      國    九十    年      二      月      二十二    日
附表：
  ┌──────────────────────────────────┐
  │應沒收之物                                                          │
  ├──────────────────────────────────┤
  │財團法人長庚紀念醫院高雄分院所出具丁○○之農民健康保險殘廢診斷書之「│
  │「肢體障害關節各關節可活動範圍度數表」項目，於左、右膝關節之屈曲與活│
  │動範圍等四個欄位上，所蓋印之偽造「ＭＡ０１５５、甲○○、醫字第００７│
  │５２５號」印文四枚（有打勾標記者），均沒收。                        │
  └──────────────────────────────────┘
附錄本件論罪科刑法條：
刑法第二百十條：
偽造、變造私文書，足以生損害於公眾或他人者，處五年以下有期徒刑。
刑法第二百十六條：
行使第二百十條至第二百十五條之文書者，依偽造、變造文書或登載不實事項或使登
載不實事項之規定處斷。


司法院資訊處製作；財團法人民間司法改革基金會備份。
